臺灣新竹地方法院交通事件裁定　　　　100年度交聲字第193號
移送機關即　交通部公路總局新竹區監理所新竹市監理站
原處分機關
異　議　人　許明雪
即受處分人
上列異議人因違反道路交通管理處罰條例案件，對於交通部公路
總局新竹區監理所新竹市監理站民國100年3月23日竹監新三字第
裁51-GF0000000號所為之違反道路交通管理事件裁決處分，聲明
異議，本院裁定如下：
    主    文
原處份撤銷。
許明雪不罰。
    事   實
一、原處分意旨略以：異議人即受處分人許明雪所有車牌號碼HQ
    G-866 號重型機車，於民國100年2月19日上午11時58分許，
    在臺中市○區○○路與永興街口，沿太原路闖紅燈直行穿越
    永興街口往崇德路方向行駛，經臺中市警察局第二分局永興
    派出所警員陳以異議人違反道路交通管理處罰條例第53條
    第1項之規定逕行舉發，並填製中市警交字第GF0000000號舉
    發違反道路交通管理事件通知單（下稱違規通知單），異議
    人收到該違規通知單後，於通知單所列應到案日期前到案，
    向原處分機關陳述不服舉發，經原處分機關轉舉發單位查覆
    ，認掣單舉發並無不當，乃於100年3月23日依道路交通管理
    處罰條例第53條第1項規定裁處異議人罰鍰新臺幣（下同）1
    千8百元，並依同條例第63條第1項（裁決書漏記第3 款）記
    違規點數3點。
二、聲明異議意旨略以：伊當天係以車牌號碼HQG-866 號重型機
    車為上班之交通工具，伊老闆有看到伊騎乘該車去上班，該
    機車不曾行駛至臺中，當日上班時間為上午8時至下午5時30
    分止，上班時間未曾外出，不可能有騎車違規，原裁決處分
    顯有錯誤等語。
三、按法院受理有關交通事件，準用刑事訴訟法之規定；又犯罪
    事實應依證據認定之，無證據不得認定犯罪事實；再不能證
    明被告犯罪或其行為不罰者，應諭知無罪之判決，道路交通
    管理處罰條例第89條前段、刑事訴訟法第154條第2項、第30
    1條第1項分別定有明文。次按交通法庭認為聲明異議有理由
    者，應以裁定將原處分經聲明異議部分撤銷，並自為裁定，
    道路交通案件處理辦法第19條前段亦定有明文。再按認定不
    利於被告之事實，須依積極證據，苟積極證據不足為不利於
    被告事實之認定時，即應為有利於被告之認定，更不必有何
    有利之證據；且事實之認定，應憑證據，如未能發現相當證
    據，或證據不足以證明，自不能以推測或擬制之方法，以為
    裁判基礎；而認定犯罪事實所憑證據，雖不以直接證據為限
    ，間接證據亦包括在內；然而無論直接或間接證據，其為訴
    訟上之證明，須於通常一般之人均不致有所懷疑，而得確信
    其為真實之程度者，始得據為有罪之認定，若其關於被告是
    否犯罪之證明未能達此程度，而有合理性懷疑之存在，致使
    無從形成有罪之確信，根據「罪證有疑，利於被告」之證據
    法則，即不得遽為不利被告之認定，亦分別有最高法院30年
    上字第816 號、40年臺上字第86號、76年臺上字第4986號等
    判例可資參照。
四、經查：
(一)、異議人所有車牌號碼HQG-866 號重型機車，於機車坐墊後方
    有「SYM 」字樣，且在坐墊後方有銀色鐵架，此有異議人提
    出之照片2張附卷可參（本院卷第9頁背面），依舉發員警提
    出之路口監視器翻拍照片乙紙觀之（本院卷第30頁），該照
    片中顯示之機車，雖車牌號碼亦為HQG-866 號，惟機車坐墊
    後並無「SYM 」字樣，坐墊後方亦無銀色鐵架，二者已迥不
    相同。
(二)、次查，證人即舉發警員陳到庭證稱：當天是站在臺中市○
    區○○路2 段永興派出所大門口，看到乙輛重型機車在太原
    路上闖過永興街交通號誌，當時是紅燈，有看到車牌、車型
    、顏色，是三陽廠牌綠色的車，回所之後就調閱監視系統予
    以開單告發，惟異議人事後有提出其所有車牌號碼 HQG-866
    號重型機車照片，與監視錄影器畫面中顯示機車不相同，舉
    發當時有查詢失竊紀錄，該車沒有失竊紀錄，異議人後來有
    到派出所查詢相關資料時，有提供其所有機車之照片，我發
    現違規車輛與異議人的車輛款式明顯不一樣，我當下覺得可
    能開到變造車牌的車子，因為當時我站在派出所門口，違規
    人看到我，我感覺違規人明顯很緊張等語（本院卷第26至27
    頁）。是依舉發警員之專業判斷，認該車牌有遭偽造或變造
    之可能性。
(三)、再者，衡諸現今社會上使用偽造、變造之車牌，塗改車身、
    引擎號碼，以躲避查緝之不法情事，屢見不鮮，此為本院職
    務上已知之事實，本件既有上開資料未符之情，即不能排除
    係遭偽造或變造車牌之可能，自應作對異議人有利之認定。
五、綜上所述，異議人既有遭人偽造冒用車牌之虞，此外復查無
    其他積極證據足認異議人所有之前揭重型機車，確有於裁決
    書所載違規時間，行經違規地點而違規，揆諸上開法條規定
    及判例意旨，自應為有利於異議人之認定。從而，原處分機
    關逕依道路交通管理處罰條例第53條第1 項規定，裁處異議
    人罰鍰1千8百元，並依同條例第63條第1項（裁決書漏記第3
    款）記違規點數3 點，尚有未洽，應認本件異議為有理由，
    爰依法將原處分撤銷，並改諭知異議人不罰。
六、據上論斷，應依道路交通案件處理辦法第19條前段，裁定如
    主文。
中    華    民    國    100   年    8     月    2     日
                     交通法庭 法  官  林惠君
以上正本證明與原本無異。
如不服本裁定，應於裁定送達後5日內向本院提出抗告狀。
中    華    民    國    100   年    8     月    2     日
                              書記官  蔣淑君